臺灣高等法院民事裁定
111年度抗字第1172號
抗  告  人  裕九國際股份有限公司

法定代理人  林靜華

上列抗告人與相對人冠紘科技有限公司間請求遷讓房屋等事件，
抗告人對於中華民國111年7月26日臺灣新北地方法院111年度重
訴字第352號所為裁定提起抗告，本院裁定如下： 
    主  文
原裁定關於核定訴訟標的價額部分廢棄。
本件訴訟標的價額核定為新臺幣貳仟陸佰貳拾伍萬零玖佰貳拾陸
元。
    理  由
一、按訴訟標的之價額，由法院核定；核定訴訟標的之價額，以
    起訴時之交易價額為準，無交易價額者，以原告就訴訟標的
    所有之利益為準；以一訴附帶請求其孳息、損害賠償、違約
    金或費用者，不併算其價額，民事訴訟法第77條之1第1項、
    第2項，及第77條之2第2項分別定有明文。另房屋及土地為
    各別之不動產，各得單獨為交易之標的，故房屋所有人對無
    權占有人請求遷讓交還房屋之訴，應以房屋起訴時之交易價
    額，核定其訴訟標的之價額，不得併將房屋坐落土地之價額
    計算在內，而房屋所有人倘附帶請求給付相當於租金之不當
    得利，亦不得併算其價額（最高法院102年度台抗字第429號
    裁定意旨參照）。
二、經查：
　㈠、抗告人主張門牌新北市○○區○○路0段0號3樓房屋（下稱系爭
      房屋）暨坐落之新北市○○區○○段0000地號土地（下稱系爭
      土地，合則稱系爭房地），原為訴外人新鎬建設股份有限
      公司（下稱新鎬公司）所有；新鎬公司與相對人於民國10
      9年9月30日簽訂未經公證之房屋租賃契約書，由相對人承
      租系爭房屋如民事起訴狀附圖所示A區部分（含公設273坪
      ）以經營網路咖啡美食館；嗣抗告人先於110年11月4日與
      新鎬公司，後於110年11月30日與訴外人林長川，及於111
      年1月7日與訴外人邱江河簽訂不動產買賣契約書購買系爭
      房地，並於111年1月25日完成點交，惟相對人自111年1月
      26日起仍無權占有系爭房地，爰依民法第425條第2項、第
      767條第1項，及第179條規定，起訴請求相對人應將系爭
      房屋如民事起訴狀附圖所示A區部分騰空遷讓返還抗告人
      ，及相對人應自111年1月26日起至遷讓返還系爭房屋之日
      止，按月給付抗告人新臺幣(下同)15萬3000元(見原法院
      卷第9頁)。原裁定以本件訴訟標的價額應以系爭房屋起訴
      時之交易價值核定之，至於以一訴附帶請求不當得利部分
      ，不併算其價額；並依職權查詢內政部不動產交易實價查
      詢服務網最新鄰近房地交易價格約為每平方公尺16萬6000
      元，並以系爭房屋面積1469.44平方公尺，計算系爭房地
      之交易價額約2億4392萬7040元；復依財政部「110年度個
      人出售房屋未申報或已申報而未能提出證明文件之財產交
      易所得標準」計算，認系爭房屋之評定現值占系爭房地交
      易價額之38%即9269萬2275元，而核定本件訴訟標的價額
      為9269萬2275元，並命抗告人補繳裁判費，固非無見。
　㈡、惟查： 
      ⒈、本件抗告人於原法院起訴聲明請求：⑴相對人應將系爭
          房屋如民事起訴狀附圖所示A區部分騰空遷讓返還抗
          告人；及⑵相對人應自111年1月26日起至遷讓返還系
          爭房屋之日止，按月給付抗告人15萬3000元（見原法
          院卷第9頁），依前開說明，其訴訟標的價額應以系
          爭房屋系爭房屋如民事起訴狀附圖所示A區部分起訴
          時之交易價額核定之，至於抗告人附帶請求相當於租
          金之不當得利部分，則不併算其價額。
　　　⒉、觀諸新鎬公司與相對人所簽訂未經公證之房屋租賃契
          約書第1條之約定，相對人承租系爭房屋如民事起訴
          狀附圖所示A區部分面積含公設為273坪等情，有卷附
          房屋租賃契約可稽(見原法院卷第23頁)。則抗告人請
          求相對人騰空遷讓返還系爭房屋之面積僅為273坪，
          換算為902.48平方公尺(273×3.3058=902.48，小數點
          以下四捨五入)。原裁定以系爭房屋全部面積1469.44
          平方公尺核算本件訴訟標的價額，已有違誤。
　　　⒊、參以抗告人分別以1億零558萬元、210萬元及480萬元
          ，向新鎬公司、邱江河及林長川購買系爭房地，有卷
          附不動產買賣契約書可稽(見本院卷第63-67頁)，可
          知系爭房地起訴時之交易價值為1億1248萬元(計算式
          ：000000000＋0000000＋0000000＝000000000)。復依卷
          附「110年度個人出售房屋未申報或已申報而未能提
          出證明文件之財產交易所得標準」（見原審卷第61頁
          ），系爭房地位於新北市板橋區，應按房屋評定現值
          38﹪計算房屋交易所得，則以此計算，系爭房屋於起
          訴時之交易價額應為4274萬2400元（計算式：000000
          000×38﹪＝00000000】。
　　　⒋、準此，系爭房屋於起訴時之交易價額應為4274萬2400
          元，而系爭房屋如民事起訴狀附圖所示A區部分之面
          積為273坪，折算為902.48平方公尺，並以該部分占
          系爭房屋總面積1469.44平方公尺之比例計算，則本
          件抗告人請求相對人騰空返還系爭房屋如民事起訴狀
          附圖所示A區部分於起訴時之交易價額應為2625萬092
          6元(計算式：00000000×902.48/1469.44＝00000000)
          。
      ⒌、從而，本件訴訟標的價額核定為2625萬0926元。原裁
          定核定訴訟標的價額為9269萬2275元，尚有未洽。抗
          告意旨指摘原裁定關於核定訴訟標的價額部分不當，
          求予廢棄，為有理由。爰由本院將原裁定此部分予以
          廢棄，並裁定如主文第2項所示。另原裁定關於核定
          訴訟標的價額部分既經廢棄，則命補繳裁判費部分，
          即失所附麗，應由原法院另為處理。又本件非終局裁
          定，自毋庸為抗告費用負擔之諭知，附此敘明。　　
三、據上論結，本件抗告為有理由。爰裁定如主文。　
中　　華　　民　　國　　111 　年　　10　　月　　31　　日
  　　　　　　　　民事第九庭  
  　                    審判長法  官  楊絮雲   
                              法  官  陳賢德
                              法  官  郭顏毓
正本係照原本作成。
本裁定除以適用法規顯有錯誤為理由外，不得再抗告。如提起再
抗告，應於收受送達後10日內委任律師為代理人向本院提出再抗
告狀。並繳納再抗告費新臺幣１千元。
中　　華　　民　　國　　111 　年　　10　　月　　31　　日

    　　　　　　　　　　　　　書記官  馬佳瑩